臺灣高等法院刑事裁定
111年度毒抗字第740號
抗  告  人
即  被  告  許景翔



上列抗告人即被告因違反毒品危害防制條例案件，不服臺灣桃園
地方法院111年度毒聲字第1040號，民國111年7月22日裁定（聲
請案號：臺灣桃園地方檢察署111年度毒偵字第4117號），提起
抗告，本院裁定如下：
    主  文
抗告駁回。                                             
    理  由
一、原裁定意旨略以：抗告人即被告甲○○（下稱被告）於民國11
    1年6月16日凌晨4時許，在桃園市○○區○○路0段000號住處內
    ，施用第二級毒品甲基安非他命1次之事實，經其於警詢、
    偵訊時坦承不諱，且經警採集被告尿液送台灣檢驗科技股份
    有限公司檢驗，結果呈甲基安非他命陽性反應，有該公司出
    具之濫用藥物檢驗報告（報告編號：UL/2022/00000000）及
    桃園市政府警察局楊梅分局真實姓名與尿液、毒品編號對照
    表（尿液檢體編號：111H-335）、勘查採證同意書、查獲毒
    品危害防制條例「尿液」初步鑑驗結果附卷可佐，足認被告
    確有施用第二級毒品之犯行明確。又被告於本案前故意犯他
    罪，現分別於桃園地方檢察署偵辦中，亦有繫屬於臺灣新北
    地方法院審理中，並因案於法務部○○○○○○○執行中，有臺灣
    高等法院被告前案紀錄表在卷可憑，且因戒癮治療程序無法
    在監所內為之，檢察官考量上情，認本案無為附命戒癮治療
    緩起訴處分之餘地，核其裁量權行使並無裁量怠惰、裁量權
    濫用或不法之情事。是檢察官聲請裁定令被告送勒戒處所執
    行觀察、勒戒，核無不合，應予准許，依毒品危害防制條例
    第20條第1項、觀察勒戒處分執行條例第3條第1項規定，裁
    定將被告送勒戒處所觀察、勒戒，其期間不得逾2月等語。
二、抗告意旨略以：依108年12月17日修正條文施行前犯第10條
    之罪之案件，於修正施行後，偵查中之案件因由檢察官依修
    正後規定處理，修正後毒品危害防制條例第35條之1第1款規
    定有明文。認施用毒品具「病患性犯人」之特質，再查被告
    未受過戒癮治療，請求給予被告自新重返社會之機會等語。
三、按犯第10條之罪者，檢察官應聲請法院裁定，或少年法院（
    地方法院少年法庭）應先裁定，令被告或少年入勒戒處所觀
    察、勒戒，其期間不得逾2月，毒品危害防制條例第20條第1
    項定有明文。又行政院依毒品危害防制條例第24條第3項授
    權而訂定「毒品戒癮治療實施辦法及完成治療認定標準」，
    明定戒癮治療之實施對象，為施用第一級及第二級毒品者（
    第2條第1項）；並規定被告有下列情事之一時，不適合為附
    命完成戒癮治療之緩起訴處分。但無礙其完成戒癮治療之期
    程者，不在此限：「緩起訴處分前，因故意犯他罪，經檢
    察官提起公訴或判決有罪確定。緩起訴處分前，另案撤銷
    假釋，等待入監服刑。緩起訴處分前，另案羈押或執行有
    期徒刑。」（第2條第2項）。上開戒癮治療實施辦法即可作
    為裁量判斷之輔佐標準。是立法者既賦予檢察官選擇上述雙
    軌制度之權限，則檢察官之職權行使，法院原則上應予尊重
    ，僅就檢察官之判斷有違背法令、事實認定有誤或其他裁量
    重大明顯瑕疵等事項，予以有限之低密度審查（本院107年
    法律座談會第22號審查意見及106年法律座談會第37號審查
    意見參照）。
四、經查：
(一)被告於上開時、地施用第二級毒品甲基安非他命1次，嗣為
    警查獲，經警採集其尿液送請台灣檢驗科技股份有限公司濫
    用藥物實驗室確認檢驗後，確呈安非他命、甲基安非他命陽
    性反應等情，業經被告供述在卷（臺灣桃園地方檢察署111
    年度毒偵字第4117號偵查卷，下稱毒偵卷，第13頁背面、第
    49頁背面），並有台灣檢驗科技股份有限公司濫用藥物實驗
    室-台北111年7月4日濫用藥物檢驗報告(報告編號：UL/2022
    /00000000號；尿液編號：111H-335號)、桃園市政府警察局
    楊梅分局真實姓名與尿液、毒品編號對照表（尿液編號：11
    1H-335號）在卷可稽（毒偵卷第34、51頁），足認被告上開
    施用第二級毒品1次之犯行明確。
(二)被告前未曾因施用毒品犯行受觀察、勒戒處分等情，有本院
    被告前案紀錄表可憑（本院卷第13至25頁），則被告係屬初
    犯施用第二級毒品犯行，亦堪認定。
(三)又本件檢察官於111年6月16日偵訊時已就被告施用毒品之事
    實詢問被告（毒偵卷第49頁背面），業已保障其基本陳述意
    見權利。再審酌檢察官為本案觀察、勒戒之聲請時，被告斯
    時因另案詐欺等案件在監執行（於111年6月16日入監執行）
    ，復有詐欺案件經臺灣桃園地方檢察署偵查中，有本院被告
    前案紀錄表可憑（本院卷第22至24頁）；從而檢察官依訊問
    結果，審酌被告各項情況，未以附條件緩起訴，循法律規定
    之原則，依毒品危害防制條例第20條第1項規定聲請觀察、
    勒戒，乃其適法職權之行使，尚難認其裁量有何違法或明顯
    失當之處，法院亦無從以附條件緩起訴替代。
(四)再參諸毒品危害防制條例所規定之觀察、勒戒處分，其立法
    意旨在幫助施用毒品者戒除毒癮，該處分之性質非為懲戒行
    為人，而係為消滅行為人再次施用毒品之危險性，目的在戒
    除行為人施用毒品之身癮及心癮措施；觀察勒戒係導入一療
    程觀念，針對行為人將來之危險所為預防、矯治措施之保安
    處分，以達教化與治療之目的，可謂刑罰之補充制度，從而
    毒品危害防制條例本身所規定之觀察、勒戒及強制戒治等保
    安處分，雖兼具自由刑之性質，卻有刑罰不可替代之教化治
    療作用，是對於施毒者有利不利之認定，端在何種程序可以
    幫助施用毒品之人戒除施用毒品之行為，尚非由法院逕行認
    定附條件緩起訴係對施用毒品者係較有利。則觀察、勒戒處
    分性質即非屬懲戒行為人，當無因行為人之個人因素而免予
    執行之理。至被告以其應適用修正後毒品危害防制條例，惟
    被告本案係在毒品危害防制條例修正施行後所犯施用毒品案
    件，本即無新舊法比較問題，而逕行適用修正後即現行毒品
    危害防制條例，附此說明。
(五)從而，原審據檢察官之聲請，依毒品危害防制條例第20條第
    1項規定，裁定被告令入勒戒處所觀察、勒戒，核無違誤。
五、綜上，抗告意旨所指，尚乏所據。本件抗告為無理由，應予
    駁回。
據上論斷，應依刑事訴訟法第412條，裁定如主文。
中　　華　　民　　國　　111 　年　　8 　　月　　22　　日
                  刑事第三庭    審判長法　官  張惠立
                                      法　官  鄭昱仁
                                      法　官  劉兆菊
以上正本證明與原本無異。
不得再抗告。
                                      書記官  陳嬿如
中　　華　　民　　國　　111 　年　　8 　　月　　22　　日